臺灣高等法院臺南分院刑事判決
111年度交上易字第173號
上  訴  人  
即  被  告  何素幸



上列上訴人即被告因公共危險案件，不服臺灣嘉義地方法院111
年度交易字第40號中華民國111年2月25日第一審判決（起訴案號
：臺灣嘉義地方檢察署111年度偵字第1162號），提起上訴，本
院判決如下：
    主  文
上訴駁回。
    事  實
一、何素幸於民國110年9月22日12時至14時30分許，在嘉義市某餐廳內飲用酒類後，而有血液中酒精濃度達百分之0.05以上之情形，其本應知飲酒後不得駕駛動力交通工具，竟仍心存僥倖，在友人載其返家後，基於酒後不得駕駛動力交通工具而駕駛之犯意，仍在體內酒精濃度未代謝完畢前，於同日20時30分許自住處騎乘普通重型機車上路，嗣於同日20時59分許，在返家途中不慎自摔而受傷，經民眾報警，員警到場將何素幸送至佛教慈濟醫療財團法人大林慈濟醫院（下稱大林慈濟醫院）診治，經大林慈濟醫院於同日21時51分許（起訴書誤載為報告確認時間23時17分）對其抽血檢驗，驗得其血液中酒精濃度達353MG/DL（即血液中酒精濃度達百分之0.353，換算吐氣所含酒精濃度達1.765MG/L）而查獲上情。
二、案經嘉義縣警察局民雄分局報告臺灣嘉義地方檢察署檢察官
    偵查起訴。　　
    理  由
壹、程序部分（證據能力）
　　本判決引為判斷基礎之被告以外之人審判外之傳聞供述證據
    ，經檢察官、被告於本院審理時均同意作為證據使用（本院
    卷第63頁），本院審酌該等證據作成時情況，並無違法或不
    當取證情事，亦無顯不可信或證明力過低，而均認為適當，
    依刑事訴訟法第159條之5規定，均有證據能力。另本判決引
    用之非供述證據，均依法定程序取得，經本院審理時逐一提
    示而為合法調查，與本案待證事實間復具相當關聯性，自得
    據為裁判基礎。
貳、認定犯罪事實所憑之證據及理由
一、訊之被告固供承於前揭時、地，飲酒後騎乘機車，於返家途
    中自摔受傷，經採檢血液檢驗結果，驗得其血液中酒精濃度
    達353MG/DL（即血液中酒精濃度達百分之0.353）之事實，
    然矢口否認犯行，辯稱：當時是中午去喝喜酒，不知道身上
    還留有酒精成分，且是因開刀，右腳無力支撐車身而摔倒，
    不是因為不勝酒力等語。
二、經查，被告無普通重型機車駕駛執照，於110年9月22日20時
    30分許自住處騎乘車牌號碼000-000普通重型機車上路，於
    同日20時50分許，返家途中不慎自摔而受傷，經民眾報警，
    員警到場處理，將被告送至大林慈濟醫院診治，該院於同日
    21時51分許抽血檢驗，驗得被告血液中酒精濃度達353MG/DL
    （即血液中酒精濃度達百分之0.353，換算吐氣所含酒精濃
    度達1.765MG/L）等情，業據被告於警詢、原審及本院審理
    時供述在卷，並有大林慈濟醫院110年9月22日藥物濃度檢驗
    報告、道路交通事故現場圖、道路交通事故調查報告表(一)
    、(二)、現場照片10張及公路監理電子閘門證號查詢機車駕
    駛人（查無駕照資料）附卷可資佐證（警卷第7頁、第9至13
    頁、第15至17頁、第21至29頁，本院卷第31頁），此部分事
    實首堪認定。
三、被告就其否認犯行之辯解雖提出大林慈濟醫院醫療診斷證明
    書2紙附卷（本院卷第11頁），該2紙診斷證明書固經醫師診
    斷被告因右側股骨幹骨折及右側股骨頭缺血性壞死就醫，然
    細觀該2紙診斷證明書之記載，前者係110年7月11日急診入
    院，於110年7月12日行開放性復位內固定手術，110年7月15
    日出院，其後於110年7月27日、110年10月5日至門診就醫；
    後者則早在108年12月5日入院，108年12月6日行人工髖關節
    置換手術，108年12月10日出院，108年11月19日至110年10
    月5日門診就醫共8次，可見本案行為時，上揭與右側股骨的
    手術均已完成，且前者手術治療出院時間距本案肇事已逾2
    個月，2份診斷證明書所載右側股骨之病症，均處於門診就
    醫狀態，被告既然可以任意騎乘機車上路，堪認前述右側股
    骨病症係處於穩定狀態，不影響操控機車的能力。且按102
    年6月11日修正刑法第185條之3第1項第1款所規定之不能安
    全駕駛罪，係以「吐氣所含酒精濃度達每公升0.25毫克或血
    液中酒精濃度達0.05%以上」為構成要件。依其立法理由之
    說明，係因不能安全駕駛罪係屬抽象危險犯，不以發生具體
    危險為必要。爰修正原條文第1項，增訂酒精濃度標準值，
    以此作為認定「不能安全駕駛」之判斷標準，以有效遏阻酒
    醉駕車事件發生，故行為人飲用酒類而駕駛動力交通工具之
    情形者，是否已達不能安全駕駛之程度而構成犯罪，自應就
    以酒精濃度標準值予以衡酌，判斷是否已該當於不能安全駕
    駛罪。本件被告酒後騎乘機車於110年9月22日20時30分自摔
    受傷送醫，大林慈濟醫院於同日21時51分對被告抽血檢驗血
    液中酒精濃度高達百分之0.353，高出百分之0.05法定標準
    值甚多，抽血時間距被告自摔肇事已逾1小時20分，血液中
    仍驗出上述超高數值的酒精濃度，堪認被告酒後騎乘機車，
    血液中酒精濃度逾法定標準，已是不爭之事實。其次，依被
    告供述，其係騎機車自摔肇事當日中午12時至14時30分許，
    在嘉義市某餐廳飲酒，而被告騎車自摔肇事當日21時51分抽
    血檢驗，距其當日飲酒結束已逾7小時，仍能驗出血液中酒
    精濃度高達百分之0.353，顯然可據以推定被告當時的飲酒
    量已經達到豪飲的程度，則其未待體內酒精代謝完畢，仍貿
    然騎乘機車上路，致生自摔肇事受傷之事實，可見自摔肇事
    當時體內酒精濃度較抽血當時應該更高，斯時依其體內酒精
    濃度數值而言，應已處於酩酊茫醉狀態，不僅影響行車注意
    力，顯然亦無法精準操控車輛，既發生自摔肇事之事實，已
    非僅止於法定的抽象危險犯，而是達到不能安全駕駛之具體
    危險程度至明，被告提出前揭2份關於右側股骨治療之診斷
    證明書，不能據為有利被告之證明，至其另提出第1類輕度
    身心障礙證明，則與本件酒後駕駛動力交通工具之事實無涉
    ，亦不足以否定本案犯行。從而，被告否認犯行，所辯騎車
    自摔跌倒是因右腳開過刀，而非不勝酒力云云，委無足採。
四、綜上，本案事證已臻明確，被告犯行堪以認定，應依法論罪
    科刑。
參、論罪科刑
一、按行為後法律有變更者，適用行為時之法律，但行為後之法
    律有利於行為人者，適用最有利於行為人之法律，刑法第2
    條第1項定有明文。被告行為後，刑法第185條之3第1項於11
    1年1月28日修正公布，並於同年月30日生效，修正前規定「
    駕駛動力交通工具而有下列情形之一者，處2年以下有期徒
    刑，得併科20萬元以下罰金：吐氣所含酒精濃度達每公升
    零點25毫克或血液中酒精濃度達百分之0點05以上。有前款
    以外之其他情事足認服用酒類或其他相類之物，致不能安全
    駕駛。服用毒品、麻醉藥品或其他相類之物，致不能安全
    駕駛。」，修正後規定「駕駛動力交通工具而有下列情形之
    一者，處3年以下有期徒刑，得併科30萬元以下罰金：一、
    吐氣所含酒精濃度達每公升零點25毫克或血液中酒精濃度達
    百分之0點05以上。有前款以外之其他情事足認服用酒類或
    其他相類之物，致不能安全駕駛。服用毒品、麻醉藥品或
    其他相類之物，致不能安全駕駛。」，經比較新舊法結果，
    修正後之規定並未較有利於被告，自應適用修正前刑法第18
    5條之3第1項規定論處。
二、核被告所為，係犯修正前刑法第185條之3第1項第1款後段之
    血液中酒精濃度達百分之0.05以上而駕駛動力交通工具罪。
三、被告前因二次酒後駕車之公共危險犯行，經原審法院分別以
    106年度嘉交簡字第385號、107年度嘉交簡字第481號判決處
    有期徒刑2月、4月確定，上開二案，分別於106年10月11日
    、108年6月12日易科罰金執行完畢等節，有臺灣高等法院被
    告前案紀錄表存卷，並經本院調取各該確定判決查閱無訛（
    本院卷第33至38頁），被告於受有期徒刑執行完畢後，5年
    內故意再犯本案有期徒刑以上之罪，依刑法第47條第1項之
    規定，為累犯。審酌被告於前案二次因犯公共危險案件經法
    院判處罪刑確定並執行完畢，本應產生警惕作用，期待其能
    因此自我控管、約束，惟被告卻故意再犯本案與先前犯罪內
    容及情節相同之公共危險犯行，更何況其於110年5月20日再
    因酒後騎乘機車自摔肇事，犯公共危險罪，甫經原審法院11
    0年度嘉交簡字第659號判決處有期徒刑5月（第三案），被
    告不服上訴，經原審法院以110年度交簡上字第77號判決上
    訴駁回確定（於本案不構成累犯），足見被告具有一定特別
    之惡性，對刑罰之反應力顯然薄弱，就本案被告所犯之罪予
    以加重，尚不致使被告所受之刑罰超過其所應負擔之罪責，
    而造成對其人身自由過苛之侵害，而有加重法定最低本刑之
    必要，爰依刑法第47條第1項規定加重其刑。
四、上訴之判斷
　㈠原審以被告犯酒後騎乘機車觸犯公共危險罪，事證明確，依
    修正前刑法第185條之3第1項第1款後段之血液中酒精濃度達
    百分之0.05以上而駕駛動力交通工具罪，並審酌被告明知酒
    後駕車對於自身、公眾均具有高度危險，卻仍漠視他人及自
    身安危，酒後無視法律規定騎乘普通重型機車上路，並測得
    血液中酒精濃度高達353MG/DL。又被告於本案前另於110年5
    月20日酒後騎乘機車（吐氣所含酒精濃度為每公升1.25毫克
    ，即前述第三案），並於110年8月31日為原審法院判處罪刑
    ，被告不服上訴，原審法院於110年11月18日判決駁回上訴
    確定（就本案未構成累犯），被告顯係於第三案原審一審判
    決後，上訴期間，再次為本案之酒後騎乘機車行為，則被告
    本案行為實有不當；惟考量被告於原審坦承犯行（實則被告
    於原審並未完全坦承犯行），暨兼衡被告於原審自陳之智識
    程度、職業、經濟狀況及身心狀況（涉及個人隱私，詳情均
    詳卷，此部分情狀與被告上訴本院後所述大致相同）等一切
    情狀，量處被告有期徒刑7月，核其認事用法俱無違誤，所
    為刑之宣告，亦係以行為人之責任為基礎，經審酌刑法第57
    條各款所列事項及其他一切情狀後而為，所量定之刑亦未逾
    越法定刑範圍或有何違反比例、公平及罪刑相當原則之情形
    ，亦稱允當，應予維持。
　㈡被告上訴意旨略以：被告單親，自24歲起扶養2個小孩，扶養
    過程都是從事建築業，精神受到很大壓力，有精神方面的問
    題，服用藥品已有20幾年，也曾自殺無數次，現在從事粗重
    的工作，身體已有過無數次開刀，經濟上有很大的困難，無
    法工作已經2年多，房子無法支撐被拍賣，至今猶欠醫療費
    ，請從輕判決，以一年分期付款，被告保證從今以後決不再
    碰酒，現在家中只剩女兒在支撐，因疫情影響，兒子沒了工
    作，至今待業中，請給予機會，保證不會再犯等語。
　㈢按刑之量定，係實體法上賦予法院得依職權自由裁量之事項
    ，苟已以行為人之責任為基礎，並斟酌刑法第57條各款所列
    情狀，在法定刑度內，酌量科刑，無偏執一端，致明顯失出
    失入情形，即不得任意指摘為違法（最高法院106年度台上
    字第3678號判決參照）。經查：
　⒈原審已於判決理由審酌本案被告酒後駕駛動力交通工具觸犯
    公共危險犯行已屬4犯及其犯罪情節，詳為斟酌刑法第57條
    所列各款情狀，並說明被告所為對於自身、公眾均具有高度
    危險，且於第三案一審判決後，上訴期間再為本案犯行，行
    為實有不當，在法定刑度內，酌量科刑，無偏執一端或明顯
    失出失入情形。
　⒉本院審酌被告在本案之前已有三次酒後騎乘機車觸犯公共危
    險罪受刑之宣告（第三案於本案不構成累犯），於原審事實
    上未完全坦承犯行，上訴本院後更矢口否認犯行，顯未因前
    三案歷經司法程序而心生警惕，自我節制，更為自覺所為對
    於自己及其他用路人造成潛在危險，要難認為犯後態度良好
    ，參以被告無駕駛執照卻一再騎乘機車上路，無視法令禁制
    規範，益證被告遵循法規範之決意程度不高，若比照先前三
    次前案予以輕判，未施以機構內之矯治，實難期待能確實遵
    守法規範。何況本案酒精濃度超高，犯罪情節之嚴重程度尤
    甚於前案三次犯行，被告仍應就本案無意改正其輕忽法規範
    及其他用路人使用道路之安全性，付出代價，因認原審量處
    刑度符合罪刑相當與比例原則，並無過重情事。
　⒊至於被告上訴所指經濟、家庭生活與身心狀況等情，應為被
    告行為時已知悉之事實，仍為本件犯行，無視於應為子女立
    下良好規範，俾免增加家庭與子女負擔，被告自己實應承擔
    此部分責任，尚非得據為減刑事由。
　⒋從而，被告上訴意旨指摘原審量刑過重，請求減為得易刑處
    分之刑度，為無理由，應予駁回。　
據上論斷，應依刑事訴訟法第368 條，判決如主文。
本案經檢察官詹喬偉提起公訴，檢察官陳建弘到庭執行職務。
中　　華　　民　　國　　111 　年　　5 　　月　　24　　日
                  刑事第六庭  審判長法  官  張瑛宗
                                    法  官  李秋瑩
                                    法  官  林逸梅
以上正本證明與原本無異。
不得上訴。
                                    書記官  施淑華
中　　華　　民　　國　　111 　年　　5 　　月　　24　　日

附錄本案論罪科刑法條：
刑法第185-3條（111年1月28日修正前）
駕駛動力交通工具而有下列情形之一者，處二年以下有期徒刑，
得併科二十萬元以下罰金：
一、吐氣所含酒精濃度達每公升零點二五毫克或血液中酒精濃度
    達百分之零點零五以上。
二、有前款以外之其他情事足認服用酒類或其他相類之物，致不
    能安全駕駛。
三、服用毒品、麻醉藥品或其他相類之物，致不能安全駕駛。因
    而致人於死者，處三年以上十年以下有期徒刑；致重傷者，
    處一年以上七年以下有期徒刑。
曾犯本條或陸海空軍刑法第五十四條之罪，經有罪判決確定或經
緩起訴處分確定，於五年內再犯第一項之罪因而致人於死者，處
無期徒刑或五年以上有期徒刑；致重傷者，處三年以上十年以下
有期徒刑。